臺灣臺南地方法院民事裁定
110年度消債更字第355號
聲  請  人
即債 務 人  蔡明龍  

代  理  人  李汶宜(扶助律師)
上列債務人聲請消費者債務清理更生事件，本院裁定如下：
    主  文
債務人甲○○自民國111年1月17日下午5時起開始更生程序，並命
司法事務官進行本件更生程序。
    理  由
一、按債務人不能清償債務或有不能清償之虞者，得依本條例所
    定更生程序，清理其債務；債務人無擔保或無優先權之本金
    及利息債務總額未逾新臺幣（下同）1,200萬元者，於法院
    裁定開始清算程序或宣告破產前，得向法院聲請更生；債務
    人對於金融機構負債務者，在聲請更生或清算前，應向最大
    債權金融機構請求協商債務清償方案，或向其住、居所地之
    法院或鄉、鎮、市、區調解委員會聲請債務清理之調解；法
    院開始更生程序之裁定，應載明其年、月、日、時，並即時
    發生效力；法院裁定開始更生或清算程序後，得命司法事務
    官進行更生或清算程序。消費者債務清理條例（下稱消債條
    例）第3條、第16條第1項前段、第42條第1項、第45條第1項
    、第151條第1項分別定有明文。
二、聲請意旨以：聲請人即債務人積欠金融機構及資產管理公司
    債務總額2,479,321元，為清理債務，前以書面向本院聲請
    消債者債務清理前置調解，最大債權金融機構兆豐國際商業
    銀行股份有限公司(下稱兆豐銀行)雖提供分180期、年利率5
    ％、每月清償6,586元之還款方案，但債務人自110年8月30日
    起受雇於葉記食品商行擔任廚工，按時薪160元計薪，每日
    工作6小時或8小時，每月工作20日，每月平均薪資22,000元
    ，名下無任何財產，扣除自己每月必要支出15,965元及未成
    年子女扶養費7,983元後，每月僅能拿出3,000元清償，實無
    力負擔此還款方案，以致調解不成立。債務人係一般消費者
    ，未從事營業，且未經法院裁定開始清算程序或宣告破產。
    爰依消債條例之規定，自調解不成立之日起20日內，提出本
    件更生之聲請等語。
三、經查：
　㈠債務人為一般消費者，5年內未從事營業活動，據最大債權金
    融機構兆豐銀行陳報：債務人積欠兆豐銀行、華南商業銀行
    股份有限公司、台北富邦商業銀行股份有限公司、聯邦商業
    銀行股份有限公司、玉山商業銀行股份有限公司、凱基商業
    銀行股份有限公司、台新國際商業銀行股份有限公司、中國
    信託商業銀行股份有限公司等金融機構無擔保或無優先權債
    務總額3,500,419元(含本金819,589元、利息2,429,191元、
    違約金238,473元及其他費用13,166元)；另據新加坡商艾星
    國際有限公司台灣分公司陳報：債務人截至110年11月9日止
    ，尚積欠電信費債務69,231元(即本金40,029元、利息16,70
    2元、專案補償款12,500元)；滙誠第一資產管理股份有限公
    司陳報：債務人截至110年11月9日止，尚積欠電信費債務33
    ,358元(即本金16,279元、利息12,079元、專案補償款5,000
    元)；滙誠第二資產管理股份有限公司陳報：債務人截至110
    年11月9日止，尚積欠信用卡債務225,707元(即本金28,643
    元、利息74,064元、違約金123,000元)；仲信資融股份有限
    公司陳報：債務人截至110年11月9日止，尚積欠信用貸款債
    務97,510元(即本金26,367元、利息71,143元)；良京實業股
    份有限公司陳報：債務人截至110年11月10日止，尚積欠現
    金卡債務114,206元(即本金28,790元、利息84,416元、訴訟
    費用1,000元)等情，業據債務人提出債權人清冊、財團法人
    金融聯合徵信中心查詢當事人綜合信用報告回覆書為證(見
    本院卷第23-28、75-83頁)，且有兆豐銀行提供之前置調解
    債權明細表、新加坡商艾星國際有限公司台灣分公司110年1
    0月29日陳報狀、滙誠第一資產管理股份有限公司110年10月
    29日陳報狀、滙誠第二資產管理股份有限公司110年10月29
    日陳報狀、仲信資融股份有限公司110年11月4日陳報狀、良
    京實業股份有限公司110年11月4日陳報狀在卷可稽(見調解
    卷第85-141、149-182、197頁)，是債務人為一般消費者，
    現積欠無擔保或無優先權之本金及利息債務總額未逾1,200
    萬元，堪可認定。又債務人在提出本件更生聲請前，於110
    年10月15日以書面向本院聲請消債者債務清理前置調解，經
    本院以110年度南司消債調字第528號受理後，最大債權金融
    機構兆豐銀行於110年11月10日調解期日提供債務人「以本
    金832,755元、分180期、年利率5％、月付6,586元」之還款
    方案，惟債務人表示每月僅可提出約2至3千元清償，調解因
    而不成立等情，亦據債務人提出調解不成立證明書為證(見
    本院卷第37頁)，且經本院依職權調取本院110年度南司消債
    調字第528號卷宗核閱無訛，是債務人提起本件更生聲請前
    ，已踐行前置調解程序而調解不成立之事實，亦可認定。
　㈡債務人主張其自110年8月30日起受雇於葉記食品商行，按時
    計薪，每小時160元，每日工作6小時，每月工作約20日，每
    月平均薪資22,000元等語，業據其提出葉記食品商行出據之
    員工職務證明書為證(見本院卷第84頁)，核與本院依職權所
    調取之債務人勞健保投保資料顯示，債務人之勞健保投保單
    位均為大台南廚師業職業公會等情相符(見本院卷第51-58頁
    )，雖債務人勞保投保薪資級距現為24,800元，惟此應係為
    配合自110年1月1日起投保勞工保險最低薪資之規定使然，
    參酌債務人所提出之108年度、109年度綜合所得稅各類所得
    資料清單（見本院卷第31-34頁）及本院依職權所調取之債
    務人108年度至109年度稅務電子閘門財產所得調件明細表(
    見本院卷第59-62頁)顯示，債務人並未申報所得，是在查無
    債務人有其他收入來源之情形下，應以債務人自陳之收入來
    源為準。而債務人名下無任何財產，此有債務人提出之全國
    財產稅總歸戶財產查詢清單在卷可證(見本院卷第29頁)，核
    與本院依職權調閱債務人108年度、109年度稅務電子閘門財
    產所得調件明細表(見本院卷第59-62頁)顯示，債務人財產
    總額為0元相符；另債務人並陳明其自110年1月起迄今具有
    中低收入戶資格，享有全民健康保險費補助二分之一福利，
    但不具身心障礙身份，未領取身心障礙者生活補助費、住宅
    補貼方案、青年安心成家方案租金補貼等情，且據其提出之
    臺南市仁德區中低收入戶證明書在卷可證(見本院卷第73頁)
    。基此，本院認債務人每月薪資22,000元，作為核算現在償
    債能力之基礎，尚屬符合現實狀況而屬適當。
　㈢按債務人必要生活費用，以最近一年衛生福利部或直轄市政
    府所公告當地區每人每月最低生活費1.2倍定之，消債條例
    第64條之2第1項定有明文。債務人聲請更生或清算時所提財
    產及收入狀況說明書，其表明每月必要支出之數額，與消債
    條例第64條之2第1項、第2項規定之認定標準相符者，毋庸
    記載原因、種類及提出證明文件，亦為消債條例施行細則第
    21之1條第3項所明定。是以債務人戶籍地之臺南市政府公告
    111年度每人每月最低生活費14,230元之1.2倍計算，債務人
    每月必要生活費用即應以17,076元(計算式：14,230元×1.2
    倍＝17,076元)為認定基準，債務人陳報其個人每月必要生活
    費用15,965元(見本院卷第17頁)，雖未提出證明文件，但未
    逾上開生活費標準，依上開說明，應為可採。
　㈣再按受扶養者之必要生活費用，準用第1項規定計算基準數額
    ，並依債務人依法應負擔扶養義務之比例認定之，消債條例
    第64條之2第2項定有明文。查，債務人之長女於101年8月3
    日出生，現年約10歲，此有債務人提出其長女戶籍謄本在卷
    可稽(見本院卷第15頁)，是其長女為未成年人，應有受債務
    人與其配偶共同扶養之必要，且其生活費標準，依前開規定
    ，應以臺南市政府公告之111年度臺南市每人每月最低生活
    費用14,230元之1.2倍即17,076元為限，並依法由債務人與
    其配偶共同負擔，則依此計算之結果，債務人每月扶養長女
    之扶養費用應以8,538元(計算式：17,076元元÷2人＝8,538元
    )為上限。債務人主張其每月支出長女扶養費7,983元(見本
    院卷第17頁)，未逾上開計算之金額，核屬適當，應堪採信
    。
　㈤綜上各節，以債務人目前每月收入22,000元，扣除其個人每
    月生活基本費用15,965元及未成年長女扶養費7,983元後，
    已無餘額(計算式：22,000元－15,965元－7,983元=－1,948元)
    ，已無餘額負擔最大債權金融機構兆豐銀行提供之「分108
    期、每月6,586元、年利率5％」清償方案，遑論債務人尚有
    新加坡商艾星國際有限公司台灣分公司、滙誠第一資產管理
    股份有限公司陳報狀、滙誠第二資產管理股份有限公司、仲
    信資融股份有限公司、良京實業股份有限公司之債務未清償
    ，是債務人陳稱其收入無法負擔全部債務，應堪採信。依此
    ，債務人之經濟狀況，確已達不能清償債務之程度，而有更
    生之原因，及藉助更生制度調整其與債權人間之權利義務關
    係而重建其經濟生活之必要。
四、綜上所述，依債務人之收入財產及必要生活支出之情形，已
    達不能清償債務或有不能清償之虞之程度；債務人係一般消
    費者，未曾從事營業，其無擔保或無優先權之本金及利息債
    務總額未逾1,200萬元，亦曾踐行前置調解程序而調解不成
    立，復未經法院裁定開始清算程序或宣告破產，又無消債條
    例第6條第3項、第8條或第46條各款所定應駁回更生聲請之
    事由存在，債務人聲請本件更生，應予准許，爰裁定如主文
    所示。　　
中　　華　　民　　國　　111 　年　　1 　　月　　17　　日
                  消債法庭法  官　張桂美
以上正本係照原本作成。　　　　　　　　　
本裁定不得抗告。
本裁定於110年1月17日下午5時公告。　　　　　　　　　　　
中　　華　　民　　國　　111 　年　　1 　　月　　17　　日
                                  書記官  林彥丞